臺灣臺中地方法院刑事判決　　　　　　　　　　　　九十二年度訴字第二七六○號
　　公　訴　人　臺灣臺中地方法院檢察署檢察官
　　被　　　告　丙○○
右列被告因偽造文書案件，經檢察官提起公訴（九十二年度偵字第一八五五二號），
被告於準備程序中就被訴事實為有罪之陳述，經告知簡式審判程序之旨，並聽取公訴
人、被告之意見後，由本院合議庭裁定由受命法官獨任進行簡式審判程序，判決如左
：
    主  文
丙○○共同行使偽造之車牌，足以生損害於公眾，處有期徒刑月，如易科罰金，以
佰元折算壹日；又行使偽造私文書，足以生損害於公眾及他人，處有期徒刑月，
如易科罰金，以佰元折算壹日，如附表所示之物均沒收之。應執行有期徒刑伍月，
如易科罰金，以佰元折算壹日，如附表所示之物均沒收之。
    事  實
一、丙○○前曾有妨害自由、違反麻醉藥品管理條例及賭博等前科，且於民國八十五
    年間因違反麻醉藥品管理條例案件，經臺灣丁○地方法院以八十五年度易字第一
    二二八號判處有期徒刑六月，再由臺灣高等法院以八十五年度上易字第四六八○
    號上訴駁回確定，並於八十六年一月十八日入監執行，於同年一月二十七日易科
    罰金執行完畢而出監。其復因違反麻醉藥品管理條例等案件，經臺灣苗栗地方法
    院以八十六年度訴字第七六號分別就吸用麻醉藥品罪及意圖營利供給賭博場所罪
    ，各判處有期徒刑七月，並定應執行刑為有期徒刑一年，復由臺灣高等法院以八
    十七年上易字第一○六○號上訴駁回確定。其又因違反槍砲彈藥刀械管制條例案
    件，經臺灣高等法院以九十年度上更一字第九六號判處有期徒刑八月確定，嗣與
    前開已執行完畢之前開二罪（即吸用麻醉藥品罪及意圖營利供給賭博場所罪）由
    臺灣臺灣高等法院臺中分院以九十年度聲字第一一八○號裁定應執行有期徒刑為
    一年七月（於九十二年八月四日入監執行），另於八十九年間因違反毒品危害防
    制條例案件，經臺灣苗栗地方法院以九十年度訴字第七七號判處有期徒刑七月，
    接續前案執行而現於臺灣臺中監獄執行中（均未構成累犯）。詎仍不知悛悔，於
    九十一年三月間某日，在其位於丁○市○○路一○五○號之租屋處，向林連富借
    用銓宏機械有限公司所有之車牌號碼Ｗ四─四一四二號自小貨車（其上僅有一面
    車牌）使用，嗣於同年八月二日，因恐駕車外出時僅有一面車牌為警攔檢，而發
    現其因另案被通緝在逃，為免警察緝捕，竟與不詳姓名年籍綽號「阿丁」之成年
    男子，基於偽造特種文書進而持之以行使之犯意聯絡，在前開丙○○之租屋處，
    由「阿丁」以黑色粗字奇異筆書寫「Ｗ４─４１４２」在白色硬紙板上之方式，
    偽造一面車牌號碼Ｗ四─四一四二號自小貨車車牌一面，並將上開偽造完成之車
    牌一面懸掛在前開車牌號碼Ｗ四─四一四二號自小貨車後方予以行使，用以表彰
    前開自小貨車之車牌號碼，足以生損害於監理機關對車牌管理之正確性。嗣於九
    十一年八月十四日凌晨一時三十分許，丙○○駕駛前開懸掛偽造車牌一面之車牌
    號碼Ｗ四─四一四二號自小貨車，行經國道三號北上三百十三．七公里白河收費
    站處，因Ｗ四─四一四二號自小貨車車牌已遭註銷而為警攔查，詎丙○○為掩飾
    其遭另案通緝，竟另基於行使偽造文書之犯意，冒用其弟「曾振源」之名義，向
    內政部警政署國道公路警察局第八警察隊執勤員警甲○○表示其係「曾振源」，
    因未帶證件而陳報曾振源之年籍資料，在甲○○據以製發之內政部警政署國道公
    路警察局編號公警局交字第Ｚ00000000號舉發違反道路交通管理事件通
    知單【違規事實：號牌註銷行駛公路，係一式三聯（通知聯、移送聯及存根聯）
    】通知聯上，偽簽「曾振源」之署名（因前開通知單係一式三聯，採複寫方式製
    作，致移送聯及存根聯均有「曾振源」之署名），表示係由「曾振源」收受該通
    知單，而偽造具有收據性質之私文書，並持之交還予甲○○以行使（甲○○另有
    製發內政部警政署國道公路警察局公警局公警交字第Ｚ00000000號違規
    事實為「未隨身攜帶駕照」之舉發違反道路交通管理事件通知單，為丙○○因一
    時緊張，在其上簽立「丙○○」之署名，即未構成犯罪），足生損害於曾振源及
    內政部警政署公路警察局、監理站對交通事件處理之正確性。嗣於九十二年六月
    間，為警偵辦另案林連富所涉犯之竊盜案件，向監理站調閱前開車牌號碼Ｗ四─
    四一四二號自小貨車違規記錄，始循線查悉上情。
二、案經丁○市警察局第三分局報請臺灣丁○地方法院檢察署呈請臺灣高等法院檢察
    署核轉臺灣臺中地方法院檢察署檢察官偵查起訴。
    理  由
一、右揭事實，業據被告丙○○於本院審理時坦承不諱，核與證人林連富及陳林秀英
    於警詢證述車牌號碼Ｗ四─四一四二號自小貨車借予被告時其上僅有一面車牌乙
    節相符，亦與證人即被告之弟曾振源於警詢中指稱其未於九十一年八月十四日凌
    晨一時三十九分為警在國道三號北上三百十三‧七公里處開立違規單，亦未於其
    上簽名欄內簽名等語互核相符，並經證人即警員甲○○及乙○○於本院審理時結
    證屬實，並經交通部公路總局丁○區監理所苗栗監理站敘明車牌號碼Ｗ四─四一
    四二號自小貨車號牌註銷情形，有該監理站於九十三年四月六日竹監苗字第九三
    ○○○三六四六號函一份及函附舉發違反道路違規通知單影本二紙在卷可稽，復
    有被告當庭繪製偽造車牌掛牌處位置圖一份及車籍作業系統查詢認可資料、內政
    部警政署國道公路警察局編號公警局交字第Ｚ00000000號舉發違反道路
    交通管理事件通知單等影本各一份存卷足參，足認被告自白與事實相符。本件事
    證明確，被告犯行洵堪認定。
二、按汽車牌照為公路監理機關所發給，係為行車之許可憑證，自屬於刑法第二百十
    二條所列特許證之一種（最高法院六十三年台上字第一五五○號判例意旨參照）
    。又按在警員製作違反道路交通管理事件通知單上偽簽他人署押後，交回取締之
    警員，依習慣係表示已收到該違規通知單之證明，有收據之性質，且足生損害於
    警察機關對道路交通管理處罰事件處理之正確性及他人，自應以私文書論（最高
    法院著有八十三年台上字第五六九七號及八十七年台上字第七號判決意旨可資參
    照）。是被告曾振源與綽號「阿丁」之男子，基於共同行使偽造車牌之犯意聯絡
    ，以黑色粗字奇異筆在白色硬紙板上書寫車牌號碼之方式偽造車牌，並懸掛於前
    開自小貨車後方而行使，用以表彰前開自小貨車之車牌號碼，足以生損害於監理
    機關對車牌管理之正確性，核其所為，係犯刑法第二百十六條、第二百十二條之
    行使偽造特許證罪。被告與綽號「阿丁」之成年男子間，顯有共同之犯意聯絡及
    行為分擔，為共同正犯。又被告於為警攔檢之際，冒用其弟「曾振源」名義，偽
    簽「曾振源」署名於舉發違反道路違規通知單（一式三聯，含通知聯、移送聯及
    存根聯，以複寫方式製作）上，表示係由「曾振源」收受該通知單，而偽造具有
    收據性質之私文書，並持之交還予警員甲○○以行使之方式，足生損害於曾振源
    及內政部警政署公路警察局、監理站對交通事件處理之正確性核其此部分所為，
    係犯刑法第二百十六條、第二百十條之行使偽造私文書罪。查被告偽簽「曾振源
    」署名之行為，為偽造私文書之階段行為；而其偽造私文書之低度行為，亦為行
    使偽造私文書之高度行為所吸收，均不另論處。次查被告所犯前開二罪間，犯意
    各別，罪名互異，應分論併罰之。爰審酌被告平日素行不佳，其犯罪動機僅為求
    逃避警方追緝，其前開所犯之行使偽造特許證及行使偽造文書罪，足生損害於監
    理機關對車牌管理之正確性，亦危及曾振源與內政部警政署公路警察局、監理站
    對交通事件處理之正確性，惟諒及其犯罪手段尚屬平和，且被告犯罪後坦承犯行
    ，並積極配合本院調查證據以證明其自白真實性之態度良好等一切情狀，分別量
    處如主文所示之刑，各諭知易科罰金之折算標準，並定其應執行之刑及諭知易科
    罰金之折算標準，以示懲儆。
三、至內政部警政署國道公路警察局編號公警局交字第Ｚ00000000號舉發違
    反道路交通管理事件通知單（一式三聯，含通知聯、移送聯及存根聯）上偽造之
    「曾振源」之署名三枚（通知聯、移送聯及存根聯上各一枚），不問屬於被告與
    否，均依刑法第二百十九條之規定，併予諭知沒收。又未扣案之前開偽造車牌一
    面，雖係被告所有，與共犯「阿丁」供犯本件偽造進而行使偽造特許證罪所用之
    物，業據被告供認在卷，然依現存證據無法證明該偽造車牌仍然存在，為免將來
    執行上之困難，爰不諭知沒收之宣告，末此敘明。
據上論斷，應依刑事訴訟法第二百七十三條之一第一項、第二百九十九條第一項前段
，刑法第二十八條、第二百十六條、第二百十條、第二百十二條、第四十一條第一項
前段、第五十一條第五款、第二百十九條，罰金罰鍰提高標準條例第一條前段、第二
條，判決如主文。
中      華      民      國    九十三    年      五      月    二十八    日
                                臺灣臺中地方法院刑事第十三庭
                                        法  官  陳  可  薇
右正本證明與原本無異。
如不服本判決，應於送達後十日內向本院提出上訴狀（須附繕本），上訴於臺灣高等
法院臺中分院。
                                        書記官
中      華      民      國    九十三    年      五      月    二十八    日
附錄論罪科刑法條
刑法第二百十條
偽造、變造私文書，足以生損害於公眾或他人者，處五年以下有期徒刑。
刑法第二百十二條
偽造、變造護照、旅券、免許證、特許證及關於品行、能力、服務或其他相類之證書
、介紹書，足以生損害於公眾或他人者，處一年以下有期徒刑、拘役或三百元以下罰
金。
刑法第二百一十六條
行使第二百十條至第二百十五條之文書者，依偽造、變造文書或登載不實事項或使登
載不實事項之規定處斷。
附表：
未扣案之內政部警政署國道公路警察局編號公警局交字第Ｚ00000000號舉發
違反道路交通管理事件通知單（一式三聯，含通知聯、移送聯及存根聯）上偽造之「
曾振源」署名三枚（通知聯、移送聯及存根聯上各一枚）。
